【裁判字號】    89,易,617
【裁判日期】    900216
【裁判案由】    贓物
【裁判全文】
臺灣花蓮地方法院刑事判決                        八十九年度易字第六一七號
    公  訴  人  臺灣花蓮地方法院檢察署檢察官
    被      告  甲○○
    被      告  丙○○
    被      告  丁○○
右列被告因贓物案件，經檢察官提起公訴（八十九年度偵字第一五七四號），本院判
決如左：
    主  文
甲○○故買贓物，處有期徒刑肆月。如易科罰金，以參佰元折算壹日。
丙○○、丁○○均無罪。
    事  實
一、甲○○為花蓮縣新城鄉「天奇石藝品園」負責人，明知姓名不詳、綽號「阿文」
    之已成年男子，於八十九年五月八日某時以電話向其兜售之雪花玉石礦一批係屬
    來路不明之贓物，竟貪小便宜，於同年月八日中午某時許，在花蓮縣豐濱鄉港口
    村長虹橋附近之產業道路上，以新台幣（下同）二萬五千元之代價，向「阿文」
    買入八百九十八公斤之雪花玉石，之後即請不知情之員工丙○○、丁○○於同年
    五月九日零時許駕駛甲○○所有之車號ＪＤ─二九○九號自用小貨車至現場搬運
    ，於同日四時三十分許，當丙○○、丁○○二人載運該批雪花玉石經過台十一線
    公路五十三公里處時，被巡邏之員警攔檢而查獲，並扣得贓物雪花玉石一四八粒
    （總重八百九十八公斤）。
二、案經花蓮縣警察局鳳林分局移請臺灣花蓮地方法院檢察署檢察官偵查起訴。
    理  由
甲、有罪部分：
一、被告甲○○於警訊、偵查及本院訊問時均坦承在前開時地以二萬五千元之代價，
    向「阿文」購買雪花玉石共八百九十八公斤等情，但矢口否認其知悉該批玉石來
    路不明，辯稱該批玉石很可能是在我承租的礦場挖的，二萬五千元是作為對方勞
    力支出的代價云云。然查，前述事實，有下列事證證明屬實：
  1.證人即花蓮縣豐濱鄉鄉公所課員乙○○於警訊及本院訊問時證述可參，證人乙○○證稱：花蓮縣豐濱鄉○○村○○○段三七一、三八七地號土地上之礦權屬國有
    財產局所有，該地區盜採案件已有多起，本案之雪花玉石可能也是盜採自該區，
    該批雪花玉石市價約十萬元等情（警訊卷及本院卷三二頁筆錄參照）。而花蓮縣
    豐濱鄉○○村○○○段三七一、三八七地號土地上之礦區確有遭非法盜採情事，
    有警員報告書一份及照片七張可憑（本院卷六一至六五頁）。
  2.被告甲○○所購得之該批玉石屬礦業法第二條所列法定礦種寶石（玉髓），該寶
    石（玉髓）礦之成色呈白色半透明及乳白色狀，故商場上俗稱為雪花玉，有關該
    批玉石之產地，由於海岸山脈均有寶石（玉髓）礦脈分布，產地無法確認，另查
    被告所提合作開採契約書內載之礦區（台濟採字第四八七一號即礦業字第三一八
    九號礦區），其礦種即為寶石（玉髓）礦，此有經濟部礦務局八十九年十一月二
    十三日函可資參照。該函內固然提及被告甲○○承租之礦區內之礦種亦為寶石（
    玉髓）礦，然依經驗法則判斷，被告甲○○如懷疑「阿文」所售之雪花玉石係採
    自其所有之礦區內，即應報警將「阿文」逮捕查辦，以杜絕其礦區內之盜採事件
    ，豈會在懷疑該批雪花玉石係盜採自自己礦區之情形下，再花錢將該批玉石買回
    呢？被告甲○○前開所辯，顯與常情及經驗法則不符，應不可採信。本院認為被
    告甲○○應係明知該批雪花玉石屬盜採自他人礦區之物，才以低價購入，其有故
    買贓物之犯意，實甚明確。此外，尚有照片、贓證物品認領保管收據可證。本案
    事證已明，被告甲○○犯行洵堪認定。
二、核被告甲○○所為，係犯刑法第三百四十九條第二項故買贓物罪。再查(一)按行為
    後法律有變更者，適用裁判時之法律；但裁判前之法律有利於行為人者，適用最
    有利於行為人之法律，刑法第二條第一項定有明文。且如易服勞役、易科罰金等
    法令之變更，亦有刑法第二條第一項規定之適用（最高法院二十四年七月刑庭總
    會決議、最高法院二十九年度上字第五二五號判例參照）。(二)經查，刑法第四十
    一條業於九十年一月四日修正，同年一月十日經總統公布實施，該條第一項修正
    為：「犯最重本刑為五年以下有期徒刑之罪，而受六月以下有期徒刑或拘役之宣
    告，因身體、教育、職業、家庭之關係或因其他正當事由，執行顯有困難者，得
    以一元以上三元以下折算一日，易科罰金。但確因不執行所宣告之刑，難收矯正
    之效或難以維持法秩序者，不在此限。」較諸修正前刑法第四十一條規定：「犯
    最重本刑為三年以下有期徒刑以下之刑之罪，而受六月以下有期徒刑或拘役之宣
    告，因身體、教育、職業或家庭之關係，執行顯有困難者，得以一元以上三元以
    下折算一日，易科罰金」，就易科罰金部分，以新法對行為人較為有利，是依據
    前開說明，本案自應適用修正後之刑法第四十一條第一項規定，對被告諭知易科
    罰金之折算標準。爰審酌被告甲○○之前科紀錄（其曾於六十八年間因妨害家庭
    案件，經判處有期徒刑一年六月確定，於七十二年三月三十一日執行完畢，有台
    灣高等法院被告全國前案紀錄表一份可參），因一時貪念購買贓物而觸法，及其
    智識程度、贓物價額、所生危害、犯罪後態度等一切情狀，量處如主文所示之刑
    ，並諭知易科罰金之折算標準。
乙、無罪部分：
一、公訴意旨略以：被告丙○○、丁○○均明知被告甲○○所購買之雪花玉石為贓物
    ，竟於八十九年五月九日零時許駕駛被告甲○○所有之自用小貨車至現場搬運，
    嗣為警查獲，因認被告丙○○、丁○○涉犯刑法第三百四十九條第二項之搬運贓
    物罪嫌云云。
二、按犯罪事實應依證據認定之，無證據不得推定其犯罪事實；又不能證明被告犯罪
    者，應諭知被告無罪之判決，刑事訴訟法第一百五十四條、第三百零一條第一項
    分別定有明文。又事實之認定，應憑證據，如未能發現相當證據，或證據不足以
    證明，自不能以推測或擬制之方法，為裁判基礎（最高法院四十年台上字第八六
    號判例參照）。再者，認定不利於被告之事實，須依積極證據，苟積極證據不足
    為不利於被告事實認定時，即應為有利於被告之認定，更不必有何有利之證據（
    最高法院三十年上字第八一六號判例）；而所謂「積極證據足以為不利被告事實
    之認定」係指據為訴訟上證明之全盤證據資料，在客觀上已達於通常一般之人均
    不致於有所懷疑，而得確信被告確曾犯罪之程度，若未達到此一程度，而有合理
    懷疑之存在時，即無從為有罪之認定（最高法院七十六年台上字第四九八六號判
    例）。
三、訊據被告丙○○、丁○○則堅決否認其涉前開公訴人所指之罪嫌，辯稱：我們均
    受僱於被告甲○○，是依被告甲○○之指示去長虹橋附近搬運石頭，不知道該批
    石頭是贓物云云。經查：被告丙○○、丁○○均係受僱於被告甲○○，係依被告
    甲○○之指示駕車至長虹橋附近運送該批石頭等情，此經被告三人坦白承認，且
    互核相符，應可採信，而被告丙○○、丁○○於警訊、偵查及本院訊問時均否認
    知悉該批雪花玉石為贓物，是本院認為並無客觀積極證據可資證明被告丙○○、
    丁○○明知該批玉石是為贓物而仍予運送，此外，再經本院依職權調查結果後，
    亦無其他確切之證據足認被告丙○○、丁○○涉有本件犯行，揆諸首揭規定，自
    應對被告丙○○、丁○○為無罪之諭知。
四、被告丙○○經合法傳喚，無正當理由不到庭，惟本案係應諭知無罪之案件，爰不
    待其陳述逕行判決。
據上論斷，應依刑事訴訟法第二百九十九條第一項前段、第三百零一條第一項、第三
百零六條，刑法第三百四十九條第二項、第二條第一項前段、修正後刑法第四十一條
第一項，罰金罰鍰提高標準條例第一條前段、第二條，判決如主文。
中        華        民        國      九十    年    二    月    十六    日
                                      臺灣花蓮地方法院刑事庭
                                          法  官  楊  碧  惠
右正本證明與原本無異。
如對本判決不服，應於送達後十日內，向本院提出上訴狀。（應抄附繕本）告訴人或
被害人如對於本判決不服者，應具備理由請求檢察官上訴，其上訴期間之計算係以檢
察官收受判決正本之日期為準。
                              法院書記官
中        華        民        國      九十    年    二    月    二十    日
附錄本判決論罪之法律條文：
刑法第三百四十九條第二項：
搬運、寄藏、故買贓物或為牙保者，處五年以下有期徒刑、拘役或科或併科一千元以
下罰金。


司法院資訊處製作；財團法人民間司法改革基金會備份。
